臺灣高雄地方法院刑事判決　　　　　　　94年度易字第1243號
公　訴　人　臺灣高雄地方法院檢察署檢察官
被　　　告　甲○○
指定辯護人　本院公設辯護人　戊○○
上列被告因竊盜案件，經檢察官提起公訴（93年度偵字第10438
號），本院判決如下：
    主  文
甲○○被訴加重準強盜部分無罪；被訴侵入住宅及毀損部分公訴
不受理。
    理  由
壹、公訴意旨略以：被告甲○○基於意圖為自己不法所有之竊盜
    犯意，於民國（下同）93年5 月23日日出前之上午4 時許，
    至告訴人丙○○位於高雄市○○區○○街108 號住處，持客
    觀上可供凶器使用之T 字型起子1 支及千斤頂1 個，先以T
    字型起子撬開損壞上址鐵捲門，再利用千斤頂將鐵捲門撐起
    並以磚頭固定後，自鐵捲門侵入該處行竊，被告之身體已進
    入一半並開始伸手摸索財物時，為屋主即告訴人丙○○之弟
    即證人乙○○發現並大呼「抓賊」，被告立即退出鐵捲門，
    且為脫免逮捕，與證人乙○○發生扭打。嗣於同日上午4 時
    30 分 許，適經警員據報前往，始在高雄市○○區○○街與
    武嶺街口當場制伏被告，並扣得如附表所示之工具1 批，因
    認被告涉有刑法第330 條第2 項、第1 項之加重準強盜未遂
    罪、同法第306 條第1 項之侵入住宅罪及同法第354 條之毀
    損罪（公訴人於起訴書之證據並所犯法條雖認被告係涉犯刑
    法第321 條第2 項、第1 項第3 款、第2 款、第1 款之攜帶
    兇器毀越門扇於夜間侵入住宅竊盜未遂罪嫌，按依刑事訴訟
    法第264 條第2 項第2 款規定，被告所犯之法條，雖應於起
    訴書中記載，但法條之記載，究非起訴效力發生之絕對必要
    條件，而應以起訴書中已載明其犯罪事實為準，公訴人於犯
    罪事實中已載明被告有侵入告訴人丙○○住處並撬開損壞鐵
    捲門，且被告有為脫免逮捕，與證人乙○○發生扭打，故此
    ，應認公訴人係認被告涉犯刑法第330 條第2 項、第1 項之
    加重準強盜未遂罪、同法第306 條第1 項之侵入住宅罪及同
    法第354 條之毀損罪。）
貳、無罪部分：
一、訊據被告堅詞否認已著手行竊及對證人乙○○施以強暴之強
    盜犯行，並辯稱：伊當時身體腰部以上已進入告訴人家中鐵
    門之內，因為告訴人家中鐵門後面擺放瓦斯桶，伊正用手將
    瓦斯桶撥開時，因為聲音太大，即被證人乙○○發現，伊隨
    即逃跑，伊沒有打證人乙○○等語。
二、按刑法上竊盜罪既遂、未遂區分之標準，係採權力支配說，
    即行為人將竊盜之客體，移入一己實力支配之下者為既遂，
    若著手於竊盜，而尚未脫離他人之持有，或未移入一己實力
    支配之下者，則為未遂。又究係預備竊盜或竊盜未遂，則專
    以行為人是否已著手於竊盜行為之實施為斷，如未著手於竊
    盜行為之實施，依現行刑法並不處罰預備竊盜；上訴人在某
    處住宅之鐵門外探望，正擬入內行竊，即被巡捕查獲，是被
    獲時尚未著手於竊盜之犯罪行為，自難謂係竊盜未遂。至其
    在門外探望，原係竊盜之預備行為，刑法對於預備竊盜並無
    處罰明文，亦難令負何種罪責，有最高法院84年度臺上字第
    22 56 號判決要旨、最高法院27年滬上字第54號判例要旨可
    資參照。另按刑法第321 條之竊盜罪，為第320 條之加重條
    文，自係以竊取他人之物為其犯罪行為之實行，至該條第 1
    項各款所列情形，不過為犯竊盜罪之加重條件，如僅著手於
    該項加重條件之行為而未著手搜取財物，仍不能以本條之竊
    盜未遂論，至於竊盜之預備行為，因刑法對於預備盜竊並無
    處罰明文，亦難令負何種罪責。
三、次按準強盜罪之基本行為係為竊盜或搶奪行為，於竊盜或搶
    奪後，為防護贓物、脫免逮捕或湮滅罪證之目的，又另為強
    制行為，除了須具備前者之『意圖為自己或第三人不法之所
    有』及『竊盜或搶奪之故意』外，尚須具備『準強盜故意』
    ，即行為人必須對其因防護贓物、脫免逮捕或湮滅罪證而當
    場實行強制行為有所認識，並且進而決意當場施以強暴脅迫
    之主觀心態。又刑法第329 條之準強盜罪，係以竊盜或搶奪
    ，因防護贓物、脫免逮捕或湮滅罪證，而當場施以強暴脅迫
    ，為構成要件，而所謂強暴，謂直接或間接對於人之身體施
    以暴力，壓制被害人之抗拒，或使被害人處於不能抗拒之狀
    態，如行為人僅有強力排除猛拖之被動行為，尚難認為有積
    極暴行而達於強暴脅迫之程度，最高法院43年臺上字第670
    號及82年臺上字第3842號判決意旨參照。
四、經查：
  (一)被告於警訊及本院時均供稱伊當時係為竊取現金而入屋，其
    於警訊時陳稱：「（你是為何要行竊？欲行竊何物？）因我
    沒工作缺錢。竊錢」等語（見93年5 月23日警訊筆錄）；「
    （當天打算偷何物？）我打算偷現金。」、「（有沒有打算
    偷其他的物品去變賣現金？）沒有。」等語（見本院94年9
    月22日審判筆錄，第99頁），而被告被證人乙○○發現時其
    係趴在地上，身體僅一半在鐵捲門內，是被告當時是否已著
    手摸索財物即現金，尚有可疑。
  (二)再者，告訴人丙○○鐵門內確實有擺放2 、3 個瓦斯桶，若
    要進入屋內，需將瓦斯桶搬離等情，業據證人乙○○到庭證
    稱：「（你們家鐵門有沒有擺設何物？）有放瓦斯桶抵住鐵
    門，如果有人要進去必須把瓦斯桶搬離才可以進去。」「（
    你的店內瓦斯桶及其他財物位置是否被移動的情形？）瓦斯
    桶有被移動過。」等語明確（見本院94年9 月8 日審判筆錄
    ，）。是被告辯稱伊當時以手撥開瓦斯桶欲進屋內等語，應
    非不實。而被告為證人乙○○發現當時被告身體尚有一半在
    鐵捲門外，且當時確實無財物損失等情，亦據證人乙○○證
    述明確，其證稱：「（當時看到被告的情形為何？）我騎腳
    踏車準備要去開車，看到我家的大門口打開，我看到被告把
    我家的大門用千斤頂頂開，人準備要進去，但尚未進入。」
    、「（你看到被告時他有何動作？）他人整個人趴著，上半
    身在鐵捲門裡面，下半身在鐵捲門外面。」、「（你財物是
    否有損失？）只有鐵門損壞，沒有其他的財物損失。」等語
    （見上開審判筆錄，）。衡情，告訴人家中並非裝置玻璃門
    窗，外人無法輕易從外看見裡面，而被告入屋內時係凌晨4
    點，天尚未亮，且被告又係趴在地上，身體僅一半在鐵捲門
    內，前方又有瓦斯桶阻隔，實難認被告已可不待搜尋財物，
    即可直接竊取屋內財物，故此，自難以被告已撬開鐵門進入
    屋內，遽認被告行竊該屋內財物之犯意已飛躍表現，而認被
    告己著手於竊盜之實行。
  (三)公訴人雖援引台灣高等法院台中分院85年度上易第2494號判
    決認本件被告應已著手於本件竊盜，然該判決係因行為人行
    竊之地點為檳榔攤，且行為人可輕易透過檳榔攤之透明門窗
    看到裡面之財物，是行為人只要將該檳榔攤之鋁門破壞後，
    不待搜尋財物，即可直接竊取。是行為人既然可從檳榔攤外
    看到檳榔攤內之財物，並進而著手以工具撬開檳榔攤之鋁門
    ，則行為人行竊該檳榔攤內財物之犯意，已飛躍表現，而認
    行為人己著手於竊盜之實行，惟前所述，被告行竊之地點為
    一般民宅，且被告進入之地點係在鐵捲門處，故此，被告並
    無法從鐵捲門外即可看到屋內財物之狀況，是本院自難援引
    上開判決而認被告已著手本案之竊盜行為，附此敘明。
  (四)綜合被告及證人乙○○之證詞，被告當時僅身體一半進入屋
    內，然尚乏積極證據足資證明被告已開始實施竊盜行為之「
    著手」，而刑法又無處罰預備竊盜之明文，揆諸上開判例意
    旨，自不能證明被告涉嫌竊盜罪。
  (五)雖證人乙○○於警訊證稱伊與被告扭打時右腕有受傷云云，
    其於警訊時證稱：「當時我見狀隨即喊抓賊，該名男子立刻
    從屋內爬了出來，欲逃跑但被我抓住襯衫就這樣扭打了一陣
    子，而且邊打邊跑隨後在武嶺、武仁街口，此時警方即到達
    現場將該名男子制伏」、「‧‧‧扭打時右手腕有受傷」等
    語（見93年5 月23日警訊筆錄）。惟證人乙○○與被告究如
    何扭打？又被告之動作是否係為攻擊證人乙○○等節，證人
    乙○○則未於警詢中清楚描述，且何謂「扭打」，並無明確
    之定義，可能因個人之主觀認定不同而異其解釋，仍須綜合
    剖析案發當時之實際狀況，判斷被告於行竊遭發現後，是否
    曾對證人乙○○之身體直接或間接施以暴力，壓制證人乙○○之抗拒，或使證人乙○○處於不能抗拒之狀態，尚難據證
    人乙○○於警詢之前開證述，遽認被告有施用強暴之犯行。
  (六)證人乙○○於本院經交互詰問時證稱被告當沒有對伊施以強
    暴行為，其證稱：「（你看到被告時，你說了什麼？）我說
    你在做什麼，是不是在偷東西，他就感覺很害怕而逃跑，我
    就去追他，我抓住他前面衣領，他就馬上把上衣脫掉，我就
    抓他的褲頭，他就將皮帶脫掉，我就再抓住他的後面的褲子
    ，這些動作都是被告逃跑掙扎時被我抓住的動作。」、「（
    被告有無打你？）沒有。」、「（你當時有無受傷？）沒有
    。」、「（你在警局是否說你的右手腕受傷？是。」、「（
    傷如何來？）傷是我原本手就有受傷，因為在跟被告拉扯掙
    扎時有出力，所以才又舊傷復發而流血。」、「（你於警訊
    時為何說你有跟被告扭打一陣子？）我說的扭打是指被告為
    了要掙脫我而撥開我的手的動作，並不是真的只他有毆打我
    的行為。」、「（在整個過程中，被告有無主動攻擊你及對
    你施強暴脅迫的動作？）都沒有。」、「（被告所做撥開你
    手的動作，在你看來，他是要對你攻擊還是被動想要掙脫你
    ？）應該是掙脫的動作」。等語（見本院94年9 月8 日審判
    筆錄，第73-76 頁）。綜合證人乙○○之上開證詞，被告僅
    有徒手抵擋證人乙○○之攻擊，並未主動攻擊證人乙○○。
    是被告之行為，充其量僅在排除證人乙○○強力猛拉之被動
    行為，並無證據證明被告有主動對證人乙○○施以攻擊之強
    暴犯行，用以壓制證人乙○○之抗拒，或使證人乙○○處於
    不能抗拒之狀態。是以，被告之上開行為顯與準強盜罪之施
    強暴情節尚有未符。
  (七)故此，本件尚無其他積極證據可資認定被告有準強盜罪之犯
    行，是揆諸上開判例意旨，此部份不能證明被告犯罪，自應
    諭知被告無罪之判決。
參、公訴不受理部分：
一、按告訴乃論之罪，告訴人於第一審辯論終結前，得撤回其告
    訴；又告訴經撤回者，法院應諭知不受理之判決，刑事訴訟
    法第238 條第1 項及第303 條第3 款定有明文。
二、本件被告因無故侵入住宅、毀損等案件，經檢察官提起公訴
    ，認被告係犯刑法第306 條第1 項之無故侵入住宅罪、同法
    第354 條之毀損罪，依同法第308 條第1 項、第357 條之規
    定，須告訴乃論。茲據告訴人丙○○於94年9 月14日具狀撤
    回告訴，有刑事撤回告訴狀、和解書及本院辦理刑事案件電
    話紀錄查詢表各1 紙附卷可稽（見本院卷第89-92 頁），揆
    諸前開說明，本院自應就此部分諭知不受理之判決。
據上論斷，應依刑事訴訟法第301 條第1 項前段、第303 條第3
款，判決如主文。
本案經檢察官丁○○到庭執行職務。
中　　華　　民　　國　　94　　年　　9 　　月　　30　　日
                  刑事第七庭    審判長法　官  孫啟強
                                      法  官  蔡川富
                                      法  官  張茹棻
以上正本證明與原本無異。
如不服本判決，應於判決送達後10日內，向本院提出上訴狀。
中　　華　　民　　國　　94　　年　　9 　　月　　30　　日
                                      書記官  陳惠玲
附表：
┌──┬─────────┬───────┐
│編號│　物　品　名　稱　│　數　　　量　│
├──┼─────────┼───────┤
│ 一 │電鑽　　　　　　　│1支　　　　　 │
├──┼─────────┼───────┤
│ 二 │電鑽充電座　　　　│1個　　　　　 │
├──┼─────────┼───────┤
│ 三 │千斤頂　　　　　　│1個　　　　　 │
├──┼─────────┼───────┤
│ 四 │T字型起子　　　　 │3支　　　　　 │
├──┼─────────┼───────┤
│ 五 │十字形起子　　　　│2支　　　　　 │
├──┼─────────┼───────┤
│ 六 │鉗子　　　　　　　│1支　　　　　 │
├──┼─────────┼───────┤
│ 七 │活動把手　　　　　│2支　　　　　 │
├──┼─────────┼───────┤
│ 八 │鐵剪　　　　　　　│1支　　　　　 │
├──┼─────────┼───────┤
│ 九 │三用型把手　　　　│1支　　　　　 │
├──┼─────────┼───────┤
│ 十 │剪刀　　　　　　　│1支　　　　　 │
├──┼─────────┼───────┤
│十一│手套　　　　　　　│1雙　　　　　 │
├──┼─────────┼───────┤
│十二│紅色手提袋　　　　│1個　　　　　 │
└──┴─────────┴───────┘
